【裁判字號】    97,台上,1146
【裁判日期】    970320
【裁判案由】    違反毒品危害防制條例
【裁判全文】
最高法院刑事判決            九十七年度台上字第一一四六號
上  訴  人  甲○○
選任辯護人  林廷隆律師
上  訴  人  乙○○
選任辯護人  呂其昌律師
上  訴  人  丙○○
上列上訴人等因違反毒品危害防制條例案件，不服台灣高等法院
中華民國九十七年一月八日第二審判決（九十六年度上重訴字第
九一號，起訴案號：台灣桃園地方法院檢察署九十五年度偵字第
一七五六八號），提起上訴，本院判決如下：
    主  文
原判決撤銷，發回台灣高等法院。
    理  由
本件原判決認定上訴人甲○○、乙○○、丙○○分別有其事實欄
所載之犯行，因而維持第一審依想像競合犯關係從一重論以上訴
人等共同運輸第一級毒品罪，均量處無期徒刑，褫奪公權終身，
及諭知相關從刑之判決，而駁回上訴人等在第二審之上訴；固非
無見。
惟查：證據雖已調查，而事實仍未臻明白者，即與未經調查無異
，如遽行判決，仍難謂無應於審判期日調查之證據而未予調查之
違法。原判決認定上訴人等依綽號「ＪＡＣＫ」之馬來西亞籍不
詳姓名成年男子（下稱「ＪＡＣＫ」）之指示，由乙○○、甲○
○共同將裝有海洛因之塑膠球七十一顆吞食入肚，於民國九十五
年八月十二日自緬甸仰光搭機抵台。另丙○○亦將裝有海洛因之
塑膠球三十四顆吞入肚內，並於同年月十六日自緬甸仰光搭機抵
台。彼等先後於台北市友泰飯店及桃園市新格商務旅館將上述海
洛因塑膠球排出後，將其中一百顆集中置放於丙○○所有之行李
箱內，準備交與在台接應之人；另乙○○則將五顆海洛因塑膠球
私藏於其襪子內，旋於同年月十七日下午五時三十分許為警查獲
等情。然經第一審法院將扣案之海洛因塑膠球一百顆及上訴人等
之口腔棉棒送請法務部調查局鑑驗結果，上訴人等口腔棉棒檢體
所檢出之ＤＮＡ．ＳＴＲ型別與該局隨機自扣案海洛因塑膠球一
百顆中所採取之ＤＮＡ型別均不相同，有該局鑑定通知書一份在
卷可稽（見一審卷(二)第七十六、七十七頁）；此項鑑驗結果，似
與原判決認定上訴人等係以前揭吞食之方式私運毒品之事實不符
。原判決理由雖說明：上述鑑驗結果僅能證明扣案之海洛因塑膠
球一百顆在上訴人等吞食前曾經上訴人等以外之第四人處理（指
包裝）過云云（見原判決第十一頁第六至八行）。然扣案之海洛
因塑膠球縱於上訴人等吞食前曾經其他人加以包裝或處理，但嗣
後既經上訴人等吞食入肚，則該等海洛因塑膠球必先經上訴人等
之喉嚨、食道至胃部，然後再經由腸道至肛門而排出，其間必然
會沾黏唾液、胃液及腸道黏膜等體液，若上訴人等於排出上述海
洛因塑膠球後未曾加以清洗，應不致於無法驗出上訴人等之ＤＮ
Ａ型別，是原判決前開說明尚無法盡釋其疑。究竟上訴人等於排
出上述海洛因塑膠球後是否曾加以清洗？若否，何以法務部調查
局未能自該等海洛因塑膠球驗出上訴人等之ＤＮＡ型別？又法務
部調查局所採鑑驗之樣品數量若干？能否再另行採樣重行鑑定？
此項疑點與原判決前揭認定是否與實情相符攸關，事實尚未臻明
朗，猶有進一步調查釐清之必要。原審未就此項疑點深入根究調
查明白，遽行判決，自有應於審判期日調查之證據而未予調查之
違法。又原判決既認定上訴人等依「ＪＡＣＫ」之指示共同將「
海洛因塑膠球一百零五顆」分別吞食入肚（其中乙○○、甲○○
二人共同吞食七十一顆，丙○○吞食三十四顆）而搭機私運來台
，並聽候指示將該等私運之海洛因交予在台接應之人，卻又認定
上訴人等事後僅將其中「一百顆海洛因塑膠球」集中放置於丙○
○所有之行李箱內，準備交予在台接應之毒梟，而乙○○卻將另
外「五顆海洛因塑膠球」私藏於其襪子內（見原判決第二頁末一
行至第三頁第三行），前後似有矛盾。究竟原因何在？乙○○何
以將其中五顆海洛因塑膠球私藏於其襪子內？該部分毒品是否亦
準備交予在台接應之人？若否，其用途為何？原判決對上述疑點
亦未加以釐清論敘明白，亦嫌理由欠備。原判決理由雖謂：上訴
人等三人所為警詢供詞，因不符合刑事訴訟法第一百五十九條之
二、第一百五十九條之三、第一百五十九條之五之例外規定，對
其他二位上訴人而言，不具證據能力云云（見原判決第十三頁倒
數第五行至倒數第三行）。但並未具體敘明上訴人等警詢之陳述
內容暨其如何不符合前揭關於傳聞法則例外規定之情形，復未敘
明其所憑之證據及理由，遽認上訴人等於警詢之陳述對於其他二
位上訴人不具有證據能力，則其論斷是否適法，本院即無憑判斷
。以上或為上訴意旨所指摘，或為本院得依職權調查之事項，應
認有撤銷原判決發回更審之原因。
據上論結，應依刑事訴訟法第三百九十七條、第四百零一條，判
決如主文。
中    華    民    國  九十七  年    三    月   二十   日
                      最高法院刑事第十庭
                          審判長法官  洪  文  章
                                法官  王  居  財
                                法官  郭  毓  洲
                                法官  黃  梅  月
                                法官  邱  同  印
      本件正本證明與原本無異
                                      書  記  官
中    華    民    國  九十七  年    三    月  二十四  日
                                                Ａ


司法院資訊處製作；財團法人民間司法改革基金會備份。
